臺灣臺北地方法院民事裁定             100年度財管字第24號
聲  請  人  台北富邦商業銀行股份有限公司
法定代理人  蔡明忠
代  理  人  葉建宏
上列聲請人聲請選任遺產管理人事件，本院裁定如下：
    主    文
選任財政部國有財產局臺灣北區辦事處為被繼承人潘禮旺（男，
民國○○年○月○○日生，身分證統一編號：Ｚ000000000號，民國98
年8月12日死亡，最後籍設：台北市○○區○○路2段115巷5號8
樓）之遺產管理人。
准對被繼承人潘禮旺之繼承人為承認繼承之公示催告。
被繼承人潘禮旺之繼承人，應自前項公示催告最後登載新聞紙之
日起一年內承認繼承，上述期限屆滿，無繼承人承認繼承時，被
繼承人潘禮旺之遺產，於清償債權，並交付遺贈物後，如有剩餘
即歸屬國庫。
財政部國有財產局臺灣北區辦事處應於收受本裁定之日起20日內
將本裁定登載公報、新聞紙或其他相類之傳播工具，並將登載證
據檢送本院，逾期視為撤回公示催告之聲請。
聲請程序費用新臺幣壹仟元由被繼承人潘禮旺之遺產負擔。
    理    由
一、按繼承開始時，繼承人之有無不明者，由親屬會議於一個月
    內選定遺產管理人，並將繼承開始及選定遺產管理人之事由
    ，向法院報明；親屬會議依前條規定為報明後，法院應依公
    示催告程序，定6 個月以上之期限，公告繼承人，命其於期
    限內承認繼承；又無親屬會議或親屬會議未於前條所定期限
    內選定遺產管理人者，利害關係人或檢察官，得聲請法院選
    任遺產管理人，並由法院依前項規定為公示催告。民法第11
    77條、第1178條分別定有明文。是繼承開始時，繼承人有無
    不明，而無親屬會議或親屬會議未於繼承開始時一個月內選
    定遺產管理人者，利害關係人即得聲請法院選任遺產管理人
    ，並不以先行召集親屬會議為法院選任遺產管理人前置程序
    之必要。
二、聲請意旨略以：聲請人係被繼承人潘禮旺之債權人，於民國
    97年12月10日聲請強制執行潘禮旺之財產，後因債務清償，
    已撤回執行，為聲請返還提存物，有催告潘禮旺行使權利之
    必要，因潘禮旺於98年8月12日死亡，其全體繼承人均拋棄
    繼承，且查無其他繼承人，為此依法聲請選任潘禮旺之遺產
    管理人等語。
三、聲請人主張之事實，業據提出潘禮旺之戶籍謄本、本院家事
    法庭函、本院民事裁定、提存書、繼承系統表、行政院國軍
    退除役官兵輔導委員會函等件為證，並經依職權本院調閱本
    院98年度繼字第938號、第1124號卷，核閱無訛。復查無潘
    禮旺之親屬曾經召開親屬會議，或曾經議決潘禮旺之遺產管
    理人，並依民法第1177條向本院報明之情形，且潘禮旺亦非
    由行政院國軍退除役官兵輔導委員會列管之榮民，則聲請人
    聲請本院選任被繼承人潘禮旺之遺產管理人，即無不合。本
    院審酌潘禮旺之親屬，並無擔任遺產管理人之意願，有民事
    陳報狀在卷足參，且無其他適任之人，願意擔任潘禮旺之遺
    產管理人，基於管理潘禮旺遺產之地緣關係與便利性，選任
    財政部國有財產局臺灣北區辦事處為潘禮旺之遺產管理人，
    且為承認繼承之公示催告。
四、按公示催告之公告，應黏貼於法院之公告處，並登載於公報
    、新聞紙或其他相類之傳播工具；前項登載公報、新聞紙或
    其他相類之傳播工具之日期或期間由法院定之；遺產管理人
    未依前項規定登載者，視為撤回公示催告之聲請，民法第11
    79條第1項第3款，民事訴訟法第542條定有明文。本院既准
    遺產管理人對於潘禮旺之繼承人為承認繼承之公示催告，爰
    併依上開規定，裁定如主文所示。
中    華    民    國    100   年     7    月    21    日
                  家事法庭法  官  吳素勤
以上正本係照原本作成。
如不服本裁定應於送達後10日內向本院提出抗告狀，並繳納抗告
費新臺幣1,000元。
中    華    民    國    100   年     7    月    21    日
                          書記官  郭麗琴